【裁判字號】    89,重訴,159
【裁判日期】    900410
【裁判案由】    侵權行為損害賠償
【裁判全文】
臺灣臺南地方法院民事判決  八十九年度重訴字第一五九號
    原      告  乙○○
    訴訟代理人  蔡進欽律師
                楊清安律師
                蘇正信律師
                蔡弘琳律師
                汪玉蓮律師
                蔡碧仲律師
    被      告  甲○        住.
右當事人間請求侵權行為損害賠償事件，本院判決如左：
    主    文
原告之訴及假執行之聲請均駁回。
訴訟費用由原告負擔。
    事    實
甲、原告方面：
一、聲明：被告應給付原告新台幣（下同）一千零二十二萬八千零四元，及自起訴狀
    繕本送達翌日起至清償日止，按週年利率百分之五計算之利息，並願供擔保請准
    宣告假執行。
二、陳述：
（一）被告於民國八十七年十月三十日十五時，駕駛牌照號碼ＵＫ－一三０二號自小
      客車，沿台南縣善化鎮○○路○○道由西往東往興華路行駛，途經大同路與中
      正路口，適原告乙○○騎乘牌照號碼ＭＳＴ－九四六號重型機車沿中正路由北
      向南行駛至該路口，因被告疏未注意，撞及原告機車倒地，造成原告受有右足
      背挫傷、右膝穿刺傷、右側脛腓骨開放性併嚴重粉碎性骨折等傷害。
（二）按因故意或過失不法侵害他人之權利者，負損害賠償責任，汽車駕駛人在使用
      中加損害於他人者，應賠償因此所生之損害，不法侵害他人之身體或健康者，
      對於被害人因此喪失或減少勞動能力或增加生活上之需要時，應負損害賠償責
      任，又被害人雖非財產上之損害，亦得請求賠償相當之金額，民法第一百八十
      四條第一項前段、第一百九十一條之一、第一百九十三條第一項、第一百九十
      五條第一項定有明文。本件被告過失致肇車禍，原告受有損害，依法自應由被
      告負損害賠償責任。
（三）原告所受損害如下：(1)醫療費用：查原告計已支出醫療費用六十三萬六千三百
      二十三元，另原告傷害甚重迄今尚未痊癒仍須繼續開刀治療及復健，預估尚須
      支付費用三百萬元，凡此均屬醫療上必要費用，自應由被告負擔。(2)減少工作
      收入：原告為五十六年九月八日生，車禍發生時年三十一歲，依勞動基準法規
      定離退休年限尚有二十九年，而依原告受傷前於「ＣＨＩＰＮＯＳ  ＴＥＣＨ
      ＮＯＬＯＧＩＥ  ＩＮＣ」擔任警衛乙職，每月平均工資二萬一千元，再依霍
      夫曼計算法扣除中間利息百分之五，計算一次給付之金額計減少收入四百五十
      九萬一千七百一十七元。(3)精神慰撫金：原告車禍至今，因傷勢甚鉅，已數度
      進出開刀房，精神傷痛甚鉅，被告自案發迄今不聞不問，心中悲憤，莫此為甚
      ，自應由被告給付慰藉金二百萬元，始為適當。
（四）財團法人成大研究發展基金會鑑定意見書根據被告煞車痕０．七公尺推算事故
      發生時甲○車速約僅十公里，並以本案原告行向因號誌故障所以根據他機車行
      駛速率約在三十公里以上，原告無法得知橫向道路之號誌燈號，據此推測原告
      認為被告闖紅燈僅原告之推斷而已，故分析認為原告行經號誌故障路口，未減
      速慢行，為肇事原因，甲○依號誌行駛，無肇事因素，並不可採。
（五）按被告於距案發半年後在善化派出所警訊筆錄所供：「我看左邊再看右邊沒有
      車輛，再回頭看左邊時，由北往南有一部機車沒有減速即衝過來，我趕快踩煞
      車，機車即撞上我的左側前方向燈和大燈，．．．經機車之衝撞使我左前輪有
      ０．七公尺之煞車痕，並有偏移之現象。」其先供稱見有機車沒有減速即衝過
      來，趕快踩煞車，後又供稱係因遭機車之衝撞使我左前輪有０．七公尺之煞車
      痕，前後矛盾。根據交通事故調查表所繪煞車痕呈南北向，而據甲○稱其係由
      西向東行駛，若於肇事後馬上煞車，煞車痕應呈東西向。即與三．七公尺、三
      公尺之距離線方向相同，非南北向，甲○於警訊筆錄供稱經衝撞使我左前輪有
      ０．七公尺之煞車痕，顯然係其肇事後車子才轉向閃避並煞車，於肇事前被告
      並無煞車，昭然若揭。況被告稱係原告衝撞伊自小客車亦不實在；按原告係重
      機車右側車身凹破損，而被告自小客車係左前方向燈及大燈破損，引擎蓋左側
      凹損，若係原告撞被告，應車頭受損，怎可能右側身凹破損。台灣省台南區車
      輛行車事故鑑定委員會鑑定書亦認原告遭小客車撞及。故被告稱原告撞其並不
      實在。顯見本件被告車速每小時不只十公里，其於警訊即自認約每小時二十公
      里，事實上不只，否則不會將原告撞得如此嚴重，創傷指數大於十六分，若每
      小時十公里為何被告肇事時煞不住，且於肇事時並未煞車，故成大研究發展基
      金會以被告甲○事後車子轉向後再煞車之痕跡推斷其行車速度並不可採。
（六）成大研究發展基金會再以被告於刑事案件原審供述驟而認原告闖紅燈與事實相
      違：(1)被告於善化派出所警訊筆錄先則供稱：機車．．．行車方向北往南方向
      是「何燈號，我沒看見」，由北往南向即中正路方向之燈號有時故障，會不亮
      ，但經過一陣子又恢復正常。故其於偵查中繼而供稱：起步後看到告訴人以高
      速「衝紅燈」撞上我車頭，顯屬不實。(2)而原告由北往南通行時，由西往東（
      即被告行駛之方向）之交通號誌係紅燈，故被告不能通行，原告當然有看到東
      西向交通號誌，右開基金會認告訴人時速三十公里以上即無法知道被告是否闖
      紅燈，顯屬臆測。(3)另甲○於偵訊筆錄稱告訴人闖紅燈．．．下車後有質問告
      訴人為何闖紅燈，告訴人稱他沒看到紅燈，明顯不實，如前所言，甲○警訊筆
      錄稱：由南往北之號燈是何燈號，我沒看見，繼於八十八年五月十一日偵訊筆
      錄稱告訴人闖紅燈，顯前後不一，明顯不實。況既然原告行向之南北向號誌燈
      不亮，怎可能係告訴人闖紅燈？故右開基金會認原告闖紅燈明顯與卷證資料不
      符，顯不可採。且告訴人被撞後即昏迷不醒，被告怎可能會問告訴人為何闖紅
      燈，告訴人怎可能會回答伊：沒看到紅燈。(4)既被告供述不實，基金會憑被告
      不實之供述認原告闖紅燈顯有違誤。
（七）本件實際情形為被告行至系爭路口要左轉小新營，惟其東西向之號誌燈為紅燈
      並不能通行，故原告南北向可通行，原告跟著前面一輛車通行，惟被告突從兩
      車之中間縫隙衝出左轉，致衝撞原告右側車身，而致原告即昏迷過去。由肇事
      現場圖可知本件告訴人係在遵行車道行駛，且已過中線，而被告轉彎車未讓原
      告直行車先行，且闖紅燈，為肇事原因，右開基金會未審酌原告已過中線才被
      撞，顯鑑定不詳實，原告當初時速為三十公里並未超速，本件應屬被告之過失
      甚明，而原告目前右脛骨開放性粉碎性骨折併骨髓炎，下肢不等長，不良於行
      ，且膝蓋無法彎曲，參照六二年台上字第三四五四號判決應屬重傷，被告至今
      仍未與告訴人達成和解，並否認犯罪，惡性非輕，令原告倍感痛苦。
三、證據：提出台南市立醫院醫療費用收據、新樓醫院收費收據、偉賢骨科診所收費
    明細表各一紙、道路交通事故調查報告表、病歷表、偵訊筆錄各一份、照片、薪
    資明細表、台北榮民總醫院醫療費用收據各二紙、中央健康保險局台南聯合門診
    中心收據三紙、健保快速批價收據八紙、三軍總醫院醫費用明細九紙、長庚醫院
    醫療費用收據九紙、成大醫院醫療費用收據十六紙、奇美醫院醫療收據十八紙、
    永康榮民醫院醫療收據二十八紙為證。
乙、被告方面：
一、聲明：原告之訴及假執行之聲請均駁回。
二、陳述：
（一）查交通事故調查報告表所繪並不能確實反應肇事現場，肇事現場實況仍應以當
      時照片為主，由肇事現場照片中甲○車輛車輪仍呈直線並未轉向，而被告之車
      輛並未如肇事現場圖顯示車頭嚴重偏移，顯然肇事現場圖並不甚精確。現場煞
      車痕並非南北走向而是與甲○行進方向相同有善化分局現場照片二可參，從而
      原告之主張不值一駁。
（二）原告主張其當場昏迷，然刑事卷中確有照片顯示原告係坐在擔架床上左右觀看
      ，並未昏迷。另原告主張其係跟車前進，然並未有證據可以證明其有跟車，其
      主張顯乏憑據。且本件撞擊點在快車道上，原告竟謂其遵行車道行駛，顯已違
      反民事訴訟真實說明之義務。而原告主張其時速只有三十公里，然只有三十
      公里之時速竟會造成汽車鋼板嚴重凹陷？其說顯不實在。
（三）本件刑事部分雖經多次鑑定，台灣省行車事故鑑定委員會鑑定被告有過失，根
      據為被告未注意車前狀況云云，然被告當時行車速度極低，明顯有停車再開之
      動作，且被告當時已經到達十字路口中央，已然無法倒退，顯然與原告相撞客
      觀上被告無法防範其發生，故聲請重新鑑定，後財團法人成功研究發展基金會
      檢具理由推翻台灣省行車事故鑑定委員會之意見判定被告無過失，經台灣高等
      法院台南分院刑事庭送請覆議，台灣省行車事故覆議鑑定委員會竟稱：「依據
      警方現場圖記載，中正路號誌故障，大同路號誌正常，但被告進入路口時究竟
      係紅燈或綠燈，因無佐證資料，且涉及號誌問題，本會無法覆議」云云，顯然
      以被告車輛進入路口是紅燈或綠燈作為判斷被告有無過失之唯一標準，已推翻
      台灣省行車事故鑑定委員會之意見，從而本件刑事部分被告被判決有罪，並未
      有強而有力之鑑定報告以資佐證。
（四）退一步言，如被告有過失，因原告所請求之金額高達一千餘萬元，於法論定被
      告過失比例，應有詳細之鑑定報告為憑，否則縱使稍微差百分之一即相差一萬
      元，不宜輕率論斷，以昭公信。
三、證據：提出台灣省車輛行車事故鑑定會鑑定意見書、財團法人成大研究發展基金
    會鑑定報告各一份、照片一紙為證，並聲請本院就兩造過失責任之歸屬送請國立
    交通大學進行鑑定。
丙、本院依職權調閱被告所涉刑事案卷歷審卷宗（含台灣台南地方法院檢察署八十八
    年度偵字第五０八五號偵查卷、本院八十八年度交易字第一八二號交通事件卷宗
    、台灣高等法院台南分院八十九年度交上易字第七七四號刑事卷宗），並向奇美
    醫院調閱原告之病歷資料、及向林口長庚醫院、永康榮民總醫院、三軍總醫院、
    奇美醫院、國立成功大學醫學院附設醫院函查被告之傷勢，及依被告聲請將本件
    事故卷證資料送請國立交通大學就兩造過失程度之責任歸屬進行鑑定。
    理    由
一、原告起訴主張被告於八十七年十月三十日十五時，駕駛牌照號碼ＵＫ－一三０二
    號自小客車，沿台南縣善化鎮○○路○○道由西往東往興華路行駛，途經大同路
    與中正路口，適原告騎乘牌照號碼ＭＳＴ－九四六號重型機車沿中正路由北向南
    行駛至該路口，因被告疏未注意，撞及原告機車倒地，造成原告受有右足背挫傷
    、右膝穿刺傷、右側脛腓骨開放性併嚴重粉碎性骨折等傷害，為此依民法第一百
    八十四條第一項前段、第一百九十一條之一、第一百九十三條第一項、第一百九
    十五條第一項規定，請求被告賠償醫療費用三百六十三萬六千三百二十三元、減
    少工作收入四百五十九萬一千七百一十七元及精神慰撫金二百萬元，及均自起訴
    狀繕本送達之翌日起至清償日止之法定遲延利息。被告則以本件刑事部分雖經多
    次鑑定，台灣省行車事故鑑定委員會鑑定被告有過失，根據為被告未注意車前狀
    況云云，然被告當時行車速度極低，明顯有停車再開之動作，且甲○當時已經到
    達十字路口中央，已然無法倒退，顯然與原告相撞客觀上被告無法防範其發生，
    財團法人成功研究發展基金會檢具理由推翻台灣省行車事故鑑定委員會之意見判
    定被告無過失，經台灣高等法院台南分院刑事庭送請覆議，覆議結果已推翻台灣
    省行車事故鑑定委員會之意見，從而本件刑事部分被告被判決有罪，並未有強而
    有力之鑑定報告以資佐證，故被告就本件事故之發生並無過失。退一步言，如被
    告有過失，因原告所請求之金額高達一千餘萬元，於法論定被告過失比例，應有
    詳細之鑑定報告為憑，否則縱使稍微差百分之一即相差一萬元，不宜輕率論斷，
    以昭公信等語，資為抗辯。
二、查原告主張被告於八十七年十月三十日駕駛車牌號碼ＵＫ－一三０二號自用小客
    車，沿台南縣善化鎮○○路○○道由西向東往興華路方向行駛，撞及沿中正路由
    北向南行駛至該路口之原告所騎乘車牌號碼ＭＳＴ－九四六號重型機車，致原告
    倒地受傷等情，此有本院調閱台灣台南地方法院檢察署八十八年度偵字第五０八
    五號偵查卷內附之診斷證明書、道路交通事故證明書及道路交通事故調查報告表
    各一份在卷可參，且為被告所不爭執，堪信為真。次查原告主張被告就事故之發
    生有所過失，此則為被告所否認。按因故意或過失，不法侵害他人之權利者，負
    損害賠償責任；又不法侵害他人之身體或健康者，對於被害人因此喪失或減少勞
    動能力或增加生活上之需要時，應負損害賠償責任，修正前民法第一百八十四條
    第一項前段、第一百九十三條定有明文；又不法侵害他人之身體、健康、名譽或
    自由者，被害人雖非財產上之損害，亦得請求賠償相當之金額，修正前及修正後
    之民法第一百九十五條第一項就此均有明文規定。另依修正後之民法第一百九十
    一條之二固規定：「汽車、機車或其他非依軌道行駛之動力車輛，在使用中加損
    害於他人者，駕駛人應賠償因此所生之損害。但於防止損害之發生已盡相當之注
    意者，不在此限。」此一規定，使汽車駕駛人對車輛使用中所肇致之損害原則上
    應負賠償之責，然此一規定，依債編施行法第三十六條第二項、及第一條規定，
    應自八十九年五月五日施行，且不溯及適用，本案事實既發生於該修正條文施行
    之前，則此一規定於本案尚無適用，而應回歸修正前之規定。按侵權行為責任之
    發生，除行為人有加害行為，及被害人因而受損害外，尚須行為人有故意或過失
    。原告既主張被告對於本件車禍之發生有所過失，自須就此負舉證責任。關於過
    失之定義，我國民法並無明文規定，惟參考刑法第十四條第一項及第二項規定，
    關於侵權行為之過失，應解為行為人雖非故意，但按其情節應注意並能注意而不
    注意，或對於構成侵權行為之事實，雖預見其發生，而確信其不發生者是。是則
    被告就事故之發生，究竟有無過失，其關鍵應在於被告就事故之發生有無違反注
    意義務，或預見事故之發生而確信不發生之情事。
三、就本件事故現場狀況而言，依台灣台南地方法院檢察署八十八年度偵字第五０八
    五號偵查卷內附之道路交通事故調查報告表所載：被告係駕駛ＵＫ－一三０二號
    汽車由大同路往興華路即由西向東行駛，被告則係騎乘ＭＳＴ－九四六號機車由
    善化往新市即北向南方向行駛，原告雖主張：「本件實際情形為被告行至系爭路
    口要左轉小新營」，而否定前揭道路交通事故調查報告表所認定之被告係由西向
    東行駛；然據被告於事故後偵訊筆錄所述：「我由西向東方向，即由大同路往興
    華路方向是綠燈」等語，另被告所駕車輛於事故後車頭偏東南即微向右偏，此有
    道路交通事故調查報告表及事故現場照片可稽，倘如原告主張被告當時於系爭路
    口係欲左轉，則其車頭應向左偏，惟此與被告車輛之方向不符，加以原告起訴時
    亦自承被告行進方向為沿台南縣善化鎮○○路○○道由西向東往興華路行駛，伊
    事後改稱被告係欲左轉行駛，既與肇事現場之情狀不符，自不足採。
四、以此，本件兩造於肇事當時均係直行車，自堪認定。按「汽車行至交岔路口，其
    行進、轉彎應依左列規定：一、應遵守燈光號誌或交通警察之指示。」「車輛行
    至無號誌或號誌故障而無交通警察指揮之交岔路口，支線道車應暫停讓幹線道車
    先行。未劃分幹、支線或同為幹線道或支線道者，轉彎車應暫停讓直行車先行；
    如同為直行車或轉彎車者，左方車應暫停讓右方車先行。」道路交通安全規則第
    一百零二條第一項第一款、第二款定有明文。查依前揭現場照片所示，肇事當時
    被告行經之大同路、興華路口號誌能正常運作，而被告行駛之中正路號誌故障；
    而原告初於偵查時主張：「我方當時為綠燈。」（見台灣台南地方法院檢察署偵
    查卷八十八年四月二十三日訊問筆錄）嗣於本院刑事案件審理時改稱：「我的燈
    號是故障沒錯。」（見本院交通事件卷宗八十八年六月三日訊問筆路）「我車道
    的號誌是故障。」（見同卷八十九年二月十七日審判筆錄）據此，就被告而言，
    其燈號既能正常運作，則兩造自應遵循被告行進方向路口之號誌通行，即該燈號
    為綠燈時，被告得通行，原告應停車；若轉為紅燈，則被告應停車讓原告通行，
    如此亦能維持交通之順暢；況縱原告方向之燈號故障，然原告為被告之左方車輛
    ，依道路交通安全規則第一百零二條第一項第二款規定，原告亦有優先通行之權
    。是則本件兩造之過失程度，應視肇事當時之號誌運作情況為何。查原告自承伊
    當時車速為三十至四十公里（見偵查卷八十八年四月二十三日訊問筆錄），被告
    則稱：「（當時時速）約為每小時二十公里，因剛起動走。」（見偵查卷內附善
    化派出所八十八年四月十九日偵訊筆錄）；另依道路交通事故調查報告表所示，
    肇事現場後被告車輛左前論留有煞車痕零點七公尺，就此一煞車痕長度推算當時
    兩造告車速，經本院刑事庭送請財團法人成大研究發展基金會鑑定，據其認定：
    「根據甲○剎車痕零點七公尺推算，事故發生時甲○車速僅每小時十公里而已。
    此外根據撞擊後側彈距離推算，若不考慮撞擊期間能量損耗，則乙○○車速度約
    在每小時三十公里以上。」此有本院交通事件卷宗內附財團法人成大研究發展基
    金會鑑定報告可稽；嗣因兩造就肇事責任歸屬仍有爭執，再由本院送請國立交通
    大學鑑定，據其鑑定結果亦認定：「小客車肇事停止前雖於地面留有零點七公尺
    之煞車痕跡，唯依肇事重建之力學原理，推算其煞車起點之速度只約每小時十二
    點三公里（以路面摩擦係數零點八五計）。」此有交通大學之鑑定意見書在卷可
    參。據此，肇事當時原告車速當在時速三十公里以上，被告之車速則低於時速二
    十公里。原告雖主張被告車之車速應高於每小時二十公里，並主張零點七公尺煞
    車痕係於肇事後車子才轉向閃避並煞車，然若被告當時係高速行駛並緊急煞車，
    不論肇事前或肇事後煞車，均會留下相當之煞車痕，易言之，倘若被告於高速行
    駛下驟然煞車，其煞車痕並不會因被告係直行煞車或轉向煞車而影響；況依偵查
    卷內附之現場照片所示，被告車輛之車輪為直行方向，並無轉向，原告所主張
    被告係於肇事後車子才轉向閃避煞車，亦無證據以實其說，此係原告揣測之詞；
    至原告另稱被告時速不只二十公里，否則不會將原告撞得如此嚴重等語，尤屬無
    據，蓋本件車禍既係兩造車輛互相碰撞所致，則原告受傷之傷勢輕重程度，自係
    繫於兩造當時之車速、原告身體受碰撞之部位、及原告身體落地之部位而定，非
    可一概而論，原告僅以所受傷勢嚴重，推斷被告之車速，自不可信。
五、綜前所述，原告車道號誌故障，被告車道號誌正常，且原告為被告之左方車，而
    原告是否有通行權，既視被告車道之號誌為何，則原告非至路口看清被告車道之
    號誌無法決定是否停車或前進，依理原告自應減速或暫停再前行，亦即若原告遵
    守此一程序，無論減速或停車再行，伊車速均應減緩，不致如被原告自承之當時
    車速仍在三十公里至四十公里，而原告在時速三十公里以上之車速行駛，自難察
    看被告車道之號誌運作，則原告主張伊確已遵守號誌，及被告闖紅燈等語，不無
    卸責之嫌。且查肇事地點之速限為時速四十公里，被告肇事當時時速低於二十公
    里，遠低於車輛之速限，若如原告所述被告當時為闖越紅燈，則其速度當不僅止
    於此，被告所辯其當時係等待號誌綠燈後剛起動，非無可採。從而，被告既於號
    誌轉為綠燈後行駛，則被告依號誌行駛，原告則闖越紅燈，應可認定。按汽車駕
    駛人依規定遵守交通規則行車時，本得信賴其他汽車駕駛人亦能遵守交通規則，
    故關於他人違規行為所導致之危險，僅就可預見，且有充足時間可採取適當之措
    施以避免結果之發生時，負其責任，對於他人突發不可知之違規行為並無防止之
    義務。查本件被告於肇事當時駕車行經肇事之岔路口遵循號誌指示暫停，並於綠
    燈後起步穿越路口，自已遵守號誌之運作；而該路口既設有交通號誌，被告一方
    面遵循號誌指示，他方面自得信賴其他道路使用人能遵守交通規則；加以被告既
    係起步後低速前進中，而與快速行駛，且闖越路口之原告撞擊，就被告而言，此
    一情況事出突然，且汽車於行進當時，遇有突發之交通狀況，駕駛人僅得以前進
    或煞車方式應變，而無法後退，否則不免遭遇更大變故，就此特性而言，被告就
    當時所面臨之情況，實難以避免，自難令其就事故之發生負過失責任。且本院經
    送請財團法人成大研究發展基金會鑑定，據鑑定結果認定：「乙○○行經號誌故
    障路口，未減速慢行，為肇事原因，甲○依號誌行駛，無肇事因素。」此有本院
    調閱交通事件卷宗內附之財團法人成大研究發展基金會八十八年十二月七二十九
    （８８）成大研基建字第一八０二號函所附之鑑定意見書可參。嗣本院送請交通
    大學鑑定，亦認定：「乙○○騎乘重機車，行經號誌故障而無交通警察指揮之交
    岔路口，未減速慢行並暫停讓右方車先行，為肇事原因。湯駕駛小客車在交岔路
    口，依號誌指示行駛，無肇事因素。」至本件前經本院刑事庭送請臺灣省車輛行
    車事故鑑定委員會鑑定，據該委員會鑑定結果認定：「一、乙○○駕駛重機車，
    行經設有行車管制號誌，號誌故障路口，未減速慢行，未注意車前狀況，為肇事
    主因。二、甲○駕駛小客車，未注意車前狀況，為肇事次因。」此有本院調閱交
    通事件卷宗所附之該委員會八十八年八月十日南鑑字第八八０六一七號鑑定意見
    書可稽。惟該鑑定意見書就被告如何未注意車前狀況，並未說明，其遽行認定被
    告應負次要過失責任，已然無據。況該鑑定意見嗣經台灣高等法院台南分院送請
    覆議，覆議結果認定：「依警方現場圖記載，中正路號誌故障，大同路號誌正常
    ，但湯車進入路口時究係紅燈或綠燈，因無佐證資料，且涉及號誌問題，本會無
    法覆議。」此有台灣高等法院台南分院刑事卷附之台灣省車輛行車事故覆議鑑定
    委員會八十九年六月二十九日府覆議字第八九０七七一號函可稽。該覆議之結果
    ，顯然未支持鑑定委員會之鑑定意見。況汽車行駛時，駕駛人應注意車前狀況，
    固為道路交通安全規則第九十四條第三項所明文規定，是無論何人駕駛汽車於道
    路行駛，自對車前狀況有加以注意之義務。然有注意義務並不表示行為人當然可
    以注意及之。本件被告固然駕車行駛，應就車前狀況有注意之義務，然其係遵循
    號誌指示前進，而因原告之驟然闖越路口致肇事，此已如前所認定，故其就原告
    之行為，雖有注意義務，然並無注意之可能，若令被告應就此原告之疏失行為負
    責，不惟有失事理之平，亦將使國家設置交通號誌，使來往之道路使用人有所遵
    循，以維持交通順暢，確保人車安全之本意盡失，故前該鑑定委員會之鑑定意見
    ，徒以被告未注意車前狀況為由，認被告應負過失責任，自屬無據。
六、另兩造就本件車禍之撞擊情況，亦即究竟何方之車輛受撞擊一節有所爭執有所爭
    執。依本件事故之道路交通事件調查報告表記載：「自小客車左側前方向燈、大
    燈破損，引擎蓋左側凹損，重機車右側車身凹破損。」再依偵查卷內附之照片所
    示，原告機車左側倒地，右側車身破損，有受撞之痕跡；被告車輛前方之左側方
    向燈、車燈均有破損，前方車牌搖搖欲墜，前方左側引擎蓋凹陷。若本件為原告
    機車撞擊被告車輛，則應是原告前方車頭及被告之左側車身受損，而原告之機車
    是左側倒地，右側車身不致有嚴重破損痕跡，以此判斷，當時撞擊點乃為原告之
    右側車身及被告之前方靠左車頭，亦即應為被告撞擊原告，而前揭交通大學鑑定
    意見書亦同此認定，則原告主張本件事故為被告撞擊原告，應可認定。然關於何
    車受到撞擊，就過失之認定並無必然關係，即遵循號誌運作之一造，可能因他造
    之快速闖越道路，反應不及之下而撞上他造，同理違規行駛之一造亦可能成為撞
    擊者或被撞者，其區別在於何者先到達撞擊點，故是否受撞，與有無過失或過失
    之輕重無關，本件雖係被告撞擊原告，然此亦無阻於本件事故應由原告負過失責
    任之認定。至本件被告因本件事故發生，經台灣高等法院台南分院以被告犯過失
    傷害罪，據以判處拘役五十日確定，此有本院調閱之該院八十九年度交上易字第
    七七四號刑事卷宗可參，然民事法院就兩造所爭執之事實，本得依職權獨立認定
    ，不受刑事訴訟所調查之證據，刑事判決所認定事實之影響。（最高法院八十九
    年度台抗字第二一四號裁定、最高法院八十九年度台抗字第二一九號裁定）兩造
    因本件車禍事故，經原告提出過失傷害之刑事告訴，並經判決有罪確定，然該刑
    事案件係就被告過失傷害罪行之有無為審理，而本件原告請求被告負侵權行為損
    害賠償責任，則本院所應審酌者為被告行為是否該當於民法侵權行為之要件，此
    與被告所為是否該當刑事罪責有別；況本院就被告是構成侵權行為之要件，本得
    依職權獨立認定，不受刑事判決認定結果之影響，自不受該刑事案件事時認定結
    果之影響。
七、綜合前述，本件事故之發生，既應由原告負過失之責，而被告遵循號誌行使，且
    就事故之發生，雖有注意義務，然並無注意之可能，自無過失之可言，從而，原
    告依侵權行為損害賠償之法律關係，請求被告給付醫療費、減少工作損失及精神
    慰撫金，均無理由，不應准許。而伊假執行之聲請，亦已失所附麗，應併予駁回
    。
八、本件法律關係已臻明確，兩造其餘主張、陳述及所提之證據，已無審酌之必要，
    附此敘明。
九、據上論結：原告之訴為無理由，依民事訴訟法第七十八條，判決如主文。
中      華      民      國    九十      年      四      月      十      日
                                臺灣臺南地方法院民事第三庭
~B法      官  林富郎
右為正本係照原本作成
如對本判決上訴，須於判決送達後廿日內向本院提出上訴狀
中      華      民      國    九十      年      四      月      十      日
~B法院書記官  陳南山


司法院資訊處製作；財團法人民間司法改革基金會備份。
